臺灣臺南地方法院刑事判決　　　　　　　94年度交訴字第52號
公　訴　人　臺灣臺南地方法院檢察署檢察官
被　　　告　甲○○
選任辯護人　林華生律師
上列被告因過失致死案件，經檢察官提起公訴（94年度調偵字第
31號），被告就被訴事實為有罪之陳述，本院裁定進行簡式審判
程序，判決如下：
    主  文
甲○○從事業務之人，因業務上之過失致人於死，處有期徒刑拾
月。
    事  實
一、甲○○考領有職業大客車駕駛執照，受僱於「興南汽車客運
    股份有限公司」擔任司機，平日以駕駛營業大客車運送旅客
    ，為從事駕駛業務之人。甲○○於民國九十三年七月十七日
    中午十二時三十分許，駕駛車牌號碼五九六─ＦＣ號營業大
    客車載送乘客後欲返回公司，而沿台南市○○路內側快車道
    由東往西方向行駛，行經該路與新興路五○○巷之無號誌管
    制交岔路口時，本應注意行車速度依速限標誌或標線之規定
    ，無標誌或標線者，行車速度不得超過五十公里，及行經無
    號誌之交岔路口，應減速慢行，作隨時停車之準備，並汽車
    行駛時，駕駛人應注意車前狀況，隨時採取必要之安全措施
    ，以避免危險之發生，而依當時之天候晴、日間自然光線、
    市區道路○路面乾燥、無缺陷、亦無障礙物，並無不能注意
    之情事，詎甲○○應注意、能注意，竟疏未注意行經無號誌
    之交岔路口，非但未減速慢行，反在速限五十公里之道路上
    ，以時速六十五公里之速度超速行駛，及疏於注意車前動態
    。適有考領重機車駕駛執照之乙○○（涉犯過失致死部分，
    業經檢察官不起訴處分確定）所騎乘並搭載其母黃蔡英桃之
    車牌號碼ＶＧＰ─八四八號輕機車，沿台南市○○路外側快
    車道由東向西方向騎駛至該處，原應注意汽車（含機車）在
    雙向四車道行駛時，變換車道時，應讓直行車先行，並注意
    安全距離，及機器腳踏車轉彎，應依標誌或標線之規定行駛
    ，無標誌或標線者，同向三車道以上道路，均應以兩段方式
    進行左轉彎，而依當時情形，客觀上亦無不能注意之情事，
    其能注意竟疏於注意應讓直行車先行，並未注意安全距離，
    及疏未注意應以兩段方式左轉彎，即貿然向左變換車道，欲
    左轉進入對向新興路五三七巷騎駛。甲○○見狀煞避不及，
    致其所駕駛營業大客車前車頭處撞擊乙○○所騎乘機車之左
    後車尾，乙○○及黃蔡英桃因而人車倒地，並遭拖行二十餘
    公尺，造成乙○○受有「外傷性顱內出血合併顱骨骨折與四
    肢多處鈍挫傷合併右腳踝皮膚缺損及韌帶暴露」等傷害（過
    失傷害部分未據告訴），黃蔡英桃則受有「右側骨盆骨折併
    低血容性休克、左側第四、五、六、七、八肋骨骨折併雙側
    肺挫傷、左側脛骨、腓骨骨折、急性腎衰竭、多處擦傷、挫
    傷」等傷害，並黃蔡英桃經送醫急救後，仍因「雙側肺挫傷
    併低血容性休克併多重功能衰竭」延至九十三年七月二十六
    日下午四時二十分許不治死亡。車禍事故發生後，甲○○即
    以電話報案，經台南市警察局第六分局員警到場處理，在警
    員尚不知何人為肇事車輛之駕駛人前，甲○○主動表示其為
    駕駛人並自首犯行，接受裁判。
二、案經黃蔡英桃之子丙○○、乙○○訴請台灣台南地方法院檢
    察署檢察官偵查起訴。
    理  由
一、本件被告甲○○所犯係死刑、無期徒刑、最輕本刑為三年以
    上有期徒刑以外之罪，其於準備程序中就被訴事實為有罪之
    陳述，經法官告知簡式審判程序之旨，並聽取公訴人、被告
    及辯護人之意見後，認為適宜由受命法官獨任進行簡式審判
    程序，依刑事訴訟法第二百七十三條之一第一項規定，裁定
    由受命法官獨任進行簡式審判程序，合先敘明。
二、訊據被告甲○○對於受僱「興南汽車客運股份有限公司」擔
    任司機，平日以駕駛營業大客車運送旅客，為從事駕駛業務
    之人，於前揭時、地行經無號誌之交岔路口，以時速六十五
    公里之速度超速行駛，因而駕車肇事，致被害人黃蔡英桃受
    有「右側骨盆骨折併低血容性休克、左側第四、五、六、七
    、八肋骨骨折併雙側肺挫傷、左側脛骨、腓骨骨折、急性腎
    衰竭、多處擦傷、挫傷」等傷害，經送醫急救後，仍因「雙
    側肺挫傷併低血容性休克併多重功能衰竭」延至九十三年七
    月二十六日下午四時二十分許不治死亡等事實供承不諱，並
    有被害人乙○○之國立成功大學醫學院附設醫院診斷證明書
    二紙、道路交通事故現場圖、道路交通事故調查報告表(一)、
    (二)、道路交通事故照片二十八張等附卷可稽。且被告所駕駛
    車牌號碼五九六─ＦＣ號營業大客車之行車紀錄紙，經送請
    該行車紀錄器之台灣代理商「樺琦實業股份有限公司」判讀
    結果：「本公司已從十二時二十三分分析至記錄的最後十二
    時二十八分，請見行車紀錄紙分析報告書，十二時二十八分
    四十四秒速度紀錄針跳動離位，此狀況為車輛有撞擊到異物
    。該行車紀錄紙速度紀錄針有被調整，導致下降二十四ＫＭ
    ／Ｈ，於分析前已經補正」、「十二時二十七分十秒至五十
    三秒、速度移行時速○公里。十二時二十七分五十三秒至十
    二時二十八分二十秒、速度移行時速六十五公里、行駛里程
    二百四十四公尺。十二時二十八分四十四秒、速度移行時速
    十五公里（撞擊點）」，此有行車紀錄紙一紙、及樺琦實業
    股份有限公司九十四年四月二十九日樺業九四第○○六號函
    暨所附行車紀錄紙分析報告書在卷可按；是被告所駕駛前開
    營業大客車，於肇事前之行車速度確為時速六十五公里，應
    可認定。而被害人黃蔡英桃確係因本件交通事故，受有前開
    傷害，經送醫急救後，仍不治死亡，有被害人黃蔡英桃之國
    立成功大學附設醫院診斷證明書一紙在卷可稽，且經台灣台
    南地方法院檢察署檢察官督同法醫師相驗明確，並製有相驗
    屍體證明書、驗斷書及勘驗筆錄在卷足憑。是被告自白，核
    與事實相符。
三、按行車速度，依速限標誌或標線之規定，無標誌或標線者，
    行車速度不得超過五十公里；行經無號誌之交岔路口，應減
    速慢行，作隨時停車之準備；汽車行駛時，駕駛人應注意車
    前狀況，並隨時採取必要之安全措施；道路交通安全規則第
    九十三條第一項第一款前段、第二款、及第九十四條第三項
    分別定有明文。被告甲○○於前揭時地駕車本應注意上開規
    定，且依當時情形，客觀上並無不能注意之情狀，竟疏於注
    意行經無號誌之交岔路口，非但未減速慢行，反在速限五十
    公里之道路上，以時速六十五公里之速度超速行駛，及疏於
    注意車前動態，因而肇事導致被害人黃蔡英桃死亡。復按汽
    車在雙向四車道行駛時，變換車道時，應讓直行車先行，並
    注意安全距離；機器腳踏車轉彎，應依標誌或標線之規定行
    駛，無標誌或標線者，同向三車道以上道路，均應以兩段方
    式進行左轉彎；道路交通安全規則第九十八條第一項第六款
    及第九十九條第一項第三款前段亦有明文。被害人乙○○騎
    乘機車行經該處，亦疏未注意應讓直行車先行，並未注意安
    全距離，及疏未注意應以兩段方式左轉彎，即貿然向左變換
    車道，欲左轉進入對向新興路五三七巷騎駛。因被告甲○○
    及被害人乙○○違反前開規定之注意義務，因而肇事導致被
    害人黃蔡英桃死亡，其二人均顯有過失甚明。至被告辯稱：
    本件車禍係因被害人乙○○未打方向燈，突然左轉變換車道
    ，並因伊速度也過快所造成，但伊並無未注意車前狀況之過
    失云云。惟查，本件事故發生前，被害人乙○○之機車確騎
    駛在被告營業大客車同向前方，此為被告所自承；復當時天
    候晴、日間自然光線、路面無缺陷、亦無障礙物，並該路段
    係直線路段，視距良好，有卷附之道路交通事故照片編號一
    、二可稽（見相驗卷第十四頁）；且參以本件係被告所駕駛
    營業大客車前車頭中央處撞擊被害人乙○○所騎乘機車之左
    後車尾，並被害人等人車因而遭拖行二十餘公尺。據此而論
    ，被告駕車行經肇事路口前，已見被害人機車沿同向即新興
    路外側車道騎駛在前，「有可能」欲為左轉彎，並該處為無
    號誌交岔路口，隨時有轉彎車輛，被告理應減速或為其他必
    要之安全措施，準備隨時煞停，以避免被害人左轉彎時可能
    發生之危險，且依當時情形，又無不能注意之情形，竟疏未
    注意車前動態，亦未減速或採取必要之安全措施，仍以時速
    六十五公里之速度貿然通過該路口，始造成對被害人乙○○
    貿然搶先左轉，無法及時反應，而自後撞及被害人乙○○機
    車之左後車尾，因而肇事導致被害人黃蔡英桃死亡；是被告
    就本件車禍事故，確有未注意車前狀況之過失甚明。從而，
    被告所辯上情，顯係事後避重就輕之詞，不足採信，附此說
    明。又本件經送請台灣省台南區車輛行車事故鑑定委員會鑑
    定結果認為：「被告甲○○駕駛大客車，超速行駛，未注意
    車前狀況，追撞前方機車，為肇事主因。乙○○駕駛輕機車
    ，行經無號誌肇事岔路口，未依規定左轉，變換車道未注意
    安全距離，為肇事次因」，此有台灣省台南區車輛行車事故
    鑑定委員會九十三年十一月十八日南鑑字第○九三五九○一
    九七九號函暨所附南鑑字第九三一五三二號鑑定意見書在卷
    足憑。並經送請台灣省車輛行車事故覆議鑑定委員會鑑定結
    果認為：「乙○○駕駛輕機車，行經無號誌交岔路口，擬左
    轉變換車道時，未讓直行車先行且未注意安全距離，與被告
    甲○○駕駛營大客車，行經無號誌交岔路口，未減速反超速
    行駛且未注意車前狀況，同為肇事原因」，有台灣省車輛行
    車事故覆議鑑定委員會九十四年六月九日府覆議字第○九四
    ○○一○三三○號函暨所附覆議意見書在卷可按。益證被告
    於本件車禍之發生，其有過失，且被告確亦有未注意車前狀
    況之過失甚明。而被害人黃蔡英桃確因本件車禍受有「右側
    骨盆骨折併低血容性休克、左側第四、五、六、七、八肋骨
    骨折併雙側肺挫傷、左側脛骨、腓骨骨折、急性腎衰竭、多
    處擦傷、挫傷」等傷害，經送醫急救後，仍因「雙側肺挫傷
    併低血容性休克併多重功能衰竭」延至九十三年七月二十六
    日下午四時二十分許不治死亡，已如前述，是被害人黃蔡英
    桃既因本件車禍而死亡，與被告之過失行為間並有相當因果
    關係。綜上所述，本件事證明確，被告上開犯行，已堪認定
    。至被害人乙○○雖亦有疏未注意應讓直行車先行，並未注
    意安全距離，及疏未注意應以兩段方式左轉彎，足認就本件
    車禍事故之發生亦有過失，然本件車禍既係被告之過失併合
    而發生，是被告前開過失之責究未能據此解免，附此說明。
四、查被告甲○○係以駕駛營業大客車運送旅客為業，為從事駕
    駛業務之人，業據其供述在卷。核其所為，係犯刑法第二百
    七十六條第二項業務過失致人於死罪。被告於肇事後犯罪未
    被發覺前，即以電話報案，並向現場處理警員坦承肇事而自
    首，有台南市○○○道路交通事故肇事人自首情形紀錄表一
    紙在卷足憑，係對於未經發覺之犯罪自首而接受裁判，應依
    刑法第六十二條前段規定減輕其刑。爰審酌被告之品行、智
    識程度，為職業駕駛人，自應負有高度之注意義務，未注意
    相關交通安全之規定，終至肇事致被害人黃蔡英桃死亡，造
    成無可挽救之遺憾，並使被害人家屬痛失至親，就本件車禍
    事故同為肇事原因之過失程度，且迄今未能與被害人家屬達
    成民事和解，及犯後態度等一切情狀，量處如主文所示之刑
    。
據上論斷，應依刑事訴訟法第二百七十三條之一第一項、第二百
九十九條第一項前段，刑法第二百七十六條第二項、第六十二條
前段，罰金罰鍰提高標準條例第一條前段，判決如主文。
本案經檢察官丁○○到庭執行職務。
中　　華　　民　　國　　94　　年　　8 　　月　　16　　日
                  交通法庭  法　官  洪榮家
右正本證明與原本無異。
如不服本判決，應於判決送達後10日內，向本院提出上訴狀（應
附繕本）。
                            書記官  陳志德
中　　華　　民　　國　　94　　年　　8 　　月　　16　　日
附錄本案論罪科刑法條全文：
刑法第276條：
因過失致人於死者，處2年以下有期徒刑、拘役或2千元以下罰金
。
從事業務之人，因業務上之過失犯前項之罪者，處5年以下有期
徒刑或拘役，得併科3千元以下罰金。
